【裁判字號】    88,易,1085
【裁判日期】    900430
【裁判案由】    侵占
【裁判全文】
臺灣彰化地方法院刑事判決                        八十八年度易字第一八五號
    公  訴  人  臺灣彰化地方法院檢察署檢察官
    被      告  甲○○
右列被告因侵占案件，經檢察官提起公訴（八十八年度偵字第五二０五號），本院判
決如左：
    主  文
甲○○共同意圖為自己不法之所有，而侵占自己對於業務上持有他人之物，處有期徒
刑壹年。
    事  實
一、甲○○與丙○○（已經判決確定）於民國（下同）八十七年二月間，為達成宏有
    營造工程股份有限公司（下簡稱宏有公司）與東盟開發實業股份有限公司（以下
    稱東盟公司）簽約承攬位於臺南縣學甲鎮工地之填土及整地工程，受宏有公司董
    事長乙○○委託處理上開承攬契約事宜，由丙○○對外以宏有公司總經理身分，
    甲○○對外以宏有公司現場工務經理之身分共同全權處理。簽約後於八十八年三
    月三日，在彰化縣員林鎮宏有公司內，共同受宏有公司董事長乙○○委託指示，
    領得如附表所示之支票十一紙及現金新臺幣（下同）一百萬元，應交付李強華五
    十萬元支票、陳朱秀蓮五十萬元支票、林佑俊五十萬元支票、李多默一百萬元支
    票，並應交付一百萬元現金與李多默，由李多默發放予其餘協同仲介之人。詎二
    人領得前揭支票及現金後，將十萬元現金及附表所示之編號三、五、六支票交予
    李多默（即李俊一），將另十萬元現金及附表所示編號四、七支票交予李強華，
    並退還乙○○五十萬元後，竟意圖為其等不法之所有，並基於共同犯意，於八十
    七年三月間某日，在不詳地點，將對於前開業務上持有之其餘支票及現金均侵占
    入己，朋分花用。
二、案經臺灣彰化地方法院檢察署檢察官偵查起訴。
    理  由
一、訊據被告甲○○坦承陪同丙○○領得前開十一紙支票與現金一百萬元之情，惟否
    認有何業務侵占行，辯稱，伊並無在宏有公司任職，伊在領得支票與現金之現金
    支出傳票上簽名只係居於證人地位。支票與現金均是丙○○取走，但伊有向丙○○要四十萬元給李強華，一百二十萬元給王燕龍，這是當初講好的條件（指佣金
    ）云云。經查，被告係由丙○○引進宏有公司，職稱現場工務經理，已據宏有公
    司負責人乙○○證述明確，並有名片與丙○○親製之宏有公司工地現場組織表在
    卷可稽。雖乙○○嗣又證述，被告甲○○從未在宏有公司任職，且立據載述甲○○非宏有公司專職工務經理，有字據影本一紙在卷可稽，但顯不影響前開工程，
    甲○○係「個案」擔任現場工務經理，與丙○○共同負責攬約、處理佣金發放之
    業務權責。又被告與丙○○咸稱一百萬元係交予王董王燕龍，但迄未能舉證以實
    其說，縱有提出「王燕龍」者簽書甲○○為爭取前開工程，請其幫忙，事成酬勞
    一百萬元，但遭退票，嗣與宏有公司已妥善處理等語之字據一紙在卷供證。惟揆
    以前開十一紙支票經函詢金融機構及訊據證人李強華、顧薛秀玉、詹慈慧、張良
    宗流向結果，各如附表附註欄之記載，有世華聯合商業銀行、第一商業銀行、臺
    灣省合作金庫員林支庫、臺灣省合作金庫士林支庫、台北市銀行函及訊問筆錄暨
    支票影本等附卷可，其中編號一、二、八、九、十、十一之支票均遭被告甲○○私人流用，與其所謂前述交與「王董」情事並不相符；雖被告又以詹慈惠係公
    務員，當初係因怕事，才證稱支票係被告交予其還債，實則不然，係屬兌票，以
    求現金交付佣金云云，並提出與詹慈惠之對談錄音帶與譯文在卷供證，但按諸該
    錄音譯文，詹慈惠對被告之提問均無肯定、正面足令本院認支票只係單純兌票之
    答話，顯無足採信。故被告與丙○○同稱將一百萬元支票交與「王董」之事，委
    係無稽，屬杜撰之事，足徵被告與丙○○有共同侵占之犯行。至被告與丙○○領
    得之五十萬元現金嗣交還乙○○一節，已據乙○○於本院調查中自承不諱，並依
    台灣高等法院台中分院八十八年上易字第二０一五號卷第六六頁丙○○與乙○○
    之談話錄音譯文亦顯示此節，足以採信。綜上，被告所辯不足採信，此外，復有
    現金支出傳票影本一紙，工程發包承攬書影本一紙及支票影本等在卷可憑，本件
    事證明確，被告犯行堪予認定。
二、被告與丙○○受宏有公司董事長乙○○委託處理上開承攬契約，其業務除包括促
    成簽訂該承攬契約外，尚包括處理簽約後應付協助得標之李多默等人之佣金，而
    持有前揭支票及現金，係屬被告對於業務上持有宏有公司之物，竟起意侵占，故
    核被告所為，係犯刑法第三百三十六條第二項之罪。被告與丙○○有犯意之聯絡
    及行為之分擔，為共同正犯。檢察官認被告所為，係犯刑法第三百三十五條第一
    項之普通侵占罪，尚有未洽，但因無損起訴事實之同一性，爰變更檢察官所引應
    適用之法條。爰審酌被告犯罪之動機、目的、手段及犯後態度等一切情狀，量處
    如主文所示之刑，以資懲儆。
據上論斷，應依刑事訴訟法第二百九十九條第一項前段、第三百條，刑法第二十八條
、第三百三十六條第二項，罰金罰鍰提高標準條例第一條前段，判決如主文。
中      華      民      國      九十      年    四      月       三十   日
                                    臺灣彰化地方法院刑事第三庭
                                      法      官    洪  榮  謙
右正本證明與原本無異。
如不服本判決，應於判決送達後十日內向本院提出上訴狀（須附繕本）。
告訴人或被害人對於判決如有不服具備理由請求檢察官上訴者，其上訴期間之計算係
以檢察官收受判決正本之日期為準。
                                      法院書記官    張  木  松
中      華      民      國      九十      年    五      月        二    日
刑法第三百三十六條
對於公務上或因公益所持有之物，犯前條第一項之罪者，處一年以上七年以下有期徒
刑，得併科五千元以下罰金。
對於業務上所持有之物，犯前條第一項之罪者，處六月以上五年以下有期徒刑，得併
科三千元以下罰金。
前二項之未遂犯罰之。


司法院資訊處製作；財團法人民間司法改革基金會備份。
